臺灣臺南地方法院刑事判決　　　　　　　93年度訴字第1330號
公　訴　人　臺灣台南地方法院檢察署檢察官
被　　　告　戊○○
公設辯護人　甲○○
上列被告因殺人未遂等案件，經檢察官提起公訴（93年度營偵字
第1121號、第1219號），本院判決如下：
    主  文
戊○○傷害人之身體，處有期徒刑肆月，如易科罰金，以銀元參
佰元即新臺幣玖佰元折算壹日。又以加害身體之事，恐嚇他人致
生危害於安全，處拘役伍拾日，如易科罰金，以銀元參佰元即新
臺幣玖佰元折算壹日。
    事  實
壹、案發背景：
一、緣戊○○與前配偶乙○○前於民國八十八年十月二十四日結
    婚（二人經本院於九十二年一月三十日判決離婚），乙○○
    於九十年六月二十二日婚姻關係存續中即離家出走，於九十
    年十二月二十三日，與第三人王鵬鈞在高雄某賓館內通姦，
    經戊○○會同警員當場查獲，乙○○並於當日至高雄市政府
    警察局新興分局自強派出所簽訂和解書，內容載明「本人乙○○於本年十二月二十三日在賓館與王姓男子相處，被夫戊○○查獲抓姦在床，後至派出所進行和解，本人願賠償夫新
    臺幣一百萬元正之精神損失，並開立本票於本年十二月三十
    一日兌現，確實無誤，並同意無條件離婚」等語，並當場簽
    發面額一百萬元本票交予戊○○收執，惟乙○○迄今分文未
    償！
二、戊○○之母親廖陳阿秀因戊○○與乙○○二人感情頻生問題
    ，而於九十年十二月三十一日上午九時三十分許，至乙○○
    之父丙○○位於臺南縣後壁鄉侯伯村後壁寮五八之七號住處
    理論，詎丙○○與其配偶卓吳樟竟共同基於傷害犯意，毆打
    廖陳阿秀成傷，丙○○及卓吳樟二人並因傷害罪，經本院九
    十一年易字第七七七號分別判處有拘役五十日，經臺灣高等
    法院臺南分院九十一年度上易字第一○一四號駁回上訴確定
    ，民事部分並以丙○○願於九十二年一月三十日前給付廖陳
    阿秀新臺幣二萬元達成和解，惟丙○○迄今仍置之不理，分
    文未償！
貳、案發經過及查獲過程：
一、傷害部分：
  １、戊○○於九十三年八月六日晚上七時許，酒後行經己○○
      位於臺南縣後壁鄉侯伯村五九之八號住處前，見丙○○所
      有之電動機車停放於門口，因而知悉丙○○在該處與人聊
      天，想起過往種種，及丙○○父女均賴債不還，一時氣憤
      ，先隨手拾起屋外己○○所有之木質拖把柄二把（起訴書
      誤繕為一把），敲擊丙○○所有之電動機車，毀損電動機
      車前後照鏡及電門開關（毀損部分業據撤回告訴，經檢察
      官另為不起訴處分），並基於傷害之犯意，接續持拖把柄
      入內猛擊丙○○之頭部數下後，木質拖把即斷裂為二，戊○○乃再至外，持己○○所有之不明材質之花盆二個，分
      二次向丙○○之頭部摔砸，二只花盆當場碎裂（毀損部分
      未據告訴，花盆未扣案），造成丙○○受有頭部外傷併腦
      震盪、多處裂傷（前額二乘○點五公分乘○點二公分，後
      腦○．五公分乘○點二公分）、多處挫傷及擦傷（右耳、
      後頸、肩、左前臂及左手一公分）等傷害，戊○○則趁隙
      逃離現場。
  ２、嗣經警據報後，於九十三年八月二十六日扣得前開已斷裂
      之木質拖把柄（其餘業已丟棄）。
二、恐嚇部分：
  １、戊○○於九十三年八月八日，復另行基於恐嚇犯意，以收
      件人為乙○○、內容「三個無恥之徒之名言─乙○○：賣
      某做大舅，要錢去搶銀行！卓玉娟：霞仔討客兄，是我沒
      路用，麥紅幹！不能怪誰。吳樟：打得他滿地找牙，血流
      滿面，像極八家將，看他多行！以上之言詞，欺人太甚，
      終生銘記！有機會，必報答之」等加害身體之事的信函，
      以限時掛號郵寄方式，寄至乙○○之姐卓玉娟位於臺南麻
      豆鎮○○路五六號四樓之十二住處，由卓玉娟於八月十日
      下午四時許，在住處轉交收信人乙○○，乙○○當場拆閱
      後，知悉內容而心生畏懼致生危害於安全。
  ２、嗣經乙○○於九十三年九月五日報警，而經警循線查獲，
      並扣得前開信函一紙。
參、案經丙○○及乙○○分別訴由臺南縣警察局白河分局報告臺
    灣臺南地方法院檢察署檢察官偵查起訴。
    理  由
壹、認定事實之依據：
    上揭傷害及恐嚇之事實，業據被告戊○○於警詢、偵查中及
    本院審理時坦承不諱，核與告訴人丙○○、乙○○於警詢及
    偵查中具結證述之情節相符，此外，目擊證人己○○亦於偵
    查中及本院審理時，就被告持木質拖把柄及不明材質花盆毆
    打告訴人丙○○成傷之過程，結稱綦詳，而告訴人丙○○亦
    受有如事實欄所載之傷勢，亦有奇美醫院柳營分院診斷證明
    書一紙、現場照片十二幀在卷為憑，斷裂成二截之木質拖把
    柄扣案可資佐證，並有被告寄予告訴人乙○○，以加害身體
    之事恐嚇之信函原本一紙可憑。此外，告訴人丙○○因毆打
    被告母親廖陳阿秀而經法院判刑，並同意以二萬元和解，另
    以告訴人乙○○因通姦為被告查獲，而簽發一百萬元本票等
    ，並經本院判處離婚等情節，亦有本院九十一年度易字第七
    七七號刑事判決、臺灣高等法院臺南分院九十一年度上易字
    第一○一四號刑事判決、本院九十一年度婚字第八七○號民
    事判決卷決書各一紙（均參見本院卷），及告訴人乙○○簽
    發一百萬元本票、和解書影本各一紙（參見警卷第十六頁、
    十七頁）在卷可佐，互核相符；被告自白與調查所得事證相
    符，堪信為真實。本件事證明確，被告犯行足以認定，應依
    法論科。
貳、論罪科刑：
一、查被告持木質拖把柄及花盆毆打告訴人丙○○成傷，核其所
    為，係犯刑法第二百七十七條第一項之傷害罪。被告三次傷
    害動作，係基於一傷害犯意而接續為之，法律上評價為一行
    為，併予敘明。被告另行寄信恐嚇被害人乙○○部分，係犯
    刑第三百零五條恐嚇危害安全罪。所犯二罪間，方法不同，
    行為互異，構成要件有間，顯係基於不同犯意為之，應分論
    併罰。
二、而公訴人認被告涉犯刑法第二百七十一條第二項、第一項殺
    人未遂罪嫌，無非係以：告訴人指稱被告持拖把柄猛擊告訴
    人丙○○頭部數下，並先後二次，拿取陶土花盆一個，往告
    訴人丙○○頭部摔砸，陶土花盆二個當場碎裂，而被告明知
    以器物攻擊人之頭部，可能造成死亡結果。公訴人因而認為
    被告確有殺人之不確定故意等語。惟按殺人未遂與傷害之區
    別，本在行為人行兇之際，是否存有殺害被害人之意為斷，
    然被告於攻擊被害人之際，是否具有殺人之故意，本係其內
    心想法，若非被告自白，外人無從窺知，通常僅能由被告行
    為動機、原因，形諸於外之客觀行為及行為當時相關情狀，
    綜合而為認定，而受傷處所是否致命部位，及傷痕之多寡、
    輕重如何，僅係供認定有無殺意參考之一，自不得僅以此即
    為區別殺人未遂與傷害之絕對標準，最高法院十九年上字第
    七一八號著有判例可資參照。經查：
１、本件被告辯稱並無殺害告訴人丙○○之犯意，當日是於己○○住處附近之友人住處與友人飲酒，欲離去時，在己○○住
    處前發現告訴人機車，才起教訓告訴人丙○○之意，並無意
    殺害丙○○等語。查告訴人丙○○於案發當日下午六時四十
    分到達己○○住處，與己○○談天看電視，被告則於晚上七
    時許，至該處毆打告訴人丙○○時，確有濃厚酒味等情，業
    據告訴人丙○○及證人己○○於警詢時證稱詳實，而揆諸被
    告持以毆打告訴人丙○○之木質拖把柄及花盆，均是證人己○○所有且置於屋外，及告訴人丙○○將機車停放於己○○
    住處前，且進入該處不久後即遭被告毆打，應認當日被告並
    非預謀，乃係因酒後憶及上開妻通姦、母被毆之事，而益發
    不可控制其情緒，而就地取材攻擊告訴人丙○○，應無疑義
    ，其辯稱並無預謀等語，應可採信。
２、又揆諸告訴人丙○○固然所受有如事實欄所載之傷勢，惟細
    繹前揭診斷證明書所載旨意，除腦震盪外，告訴人所受各處
    裂傷，最大傷痕均不超過一公分，傷勢均難謂嚴重；而告訴
    人丙○○當日送醫急救時，於案發當日晚上七時三十分許即
    送抵醫院，主訴被人用花盆砸中，導致左手指、手掌、前臂
    及臉部挫傷及擦傷，前額頭頂裂傷。人意識完全清醒，昏迷
    指數十五分，在急診室有進行前額及部頂裂傷縫合手術，沒
    有輸血，九十三年八月七日上午九時五十五分住院，當時住
    院的主訴是頭暈、頭痛、左手麻，九十三年八月十日出院，
    計住院四天，病人住院期間的治療是安排洗腎，因病人是尿
    毒患者，傷口是進行每日換藥，再加以服藥物治療等情節，
    此有財團法人奇美醫院柳營分院九十四年一月十一日（九十
    四）奇院柳醫字第○五四四號函覆之病情摘要一紙在卷可資
    佐證，堪認告訴人丙○○雖遭被告毆打頭部，惟出血情況並
    不嚴重，且告訴人丙○○意識仍相當清醒，昏迷指數尚且高
    達十五分，足認所受傷勢輕微，尚不足以奪其生命，被告所
    為僅是傷害，而非殺人奪命，應可認定。
３、又告訴人丙○○除如事實欄所載傷勢外，未有其他傷勢，而
    扣案之被告用以傷害告訴人丙○○頭部之木質拖把柄，業已
    斷裂為二，斷裂處尖銳，有照片可資佐證，果若被告確有殺
    害告訴人之故意，大可當場乘勢陸續攻擊要害，諸如以尖銳
    處猛刺告訴人胸、腹部等臟器重要部位，而被告捨此未為，
    足認其辯稱僅欲教訓告訴人丙○○而已，並無殺人之意等語
    ，應可採信。
４、又公訴意旨以被告先後二次，持陶土花盆二個摔砸告訴人丙○○頭部，而認被告有殺人之不確定故意。惟本案被告持以
    摔砸告訴人丙○○頭部之花盆二個，經摔裂後，即遭證人己○○丟棄，無法找尋，嗣於本院審理時亦查無相同樣式之花
    盆可供比對，故被告用以砸人之花盆其材質為何？重量多寡
    ？均已無法測量調查認定等情節，有臺南縣警察局白河分局
    九十四年二月二十一日南縣白警三字第○九○○○七三九八
    號函一紙在卷為憑（參見本院卷第十五頁），雖證人己○○
    及告訴人丙○○均於警詢證稱係「陶瓷花盆」（參見警卷第
    十一頁及十七頁），惟均與公訴意旨所認定之「陶土花盆」
    不符，依證據裁判之法則，自無從認定花盆之材質為何，應
    認被告用以毆打告訴人丙○○之花盆材質不明。然不論被告
    用以使用之花盆材質、重量為何，本院審酌當時被告攻擊告
    訴人丙○○之際，先將花盆中植物拔掉（參見證人己○○於
    本院九十四年九月二十七日審理筆錄），使其重量減輕，且
    花盆碰撞告訴人丙○○頭部後，碎裂不堪使用，及前述告訴
    人丙○○因此所受之傷勢不重，難以奪人生命等情節，足認
    花盆重量不重，且質地不堅，自難僅以被告二次以質量不硬
    不重的花盆砸告訴人丙○○頭部，遽論其有殺人之主觀犯意
    。
５、又被告雖於毆打告訴人丙○○過程中，以台語揚言「乎你死
    」（讓你死）等語，衡諸常情，亦屬打架雙方常見之叫罵之
    詞，不足以認定被告因此即有殺人犯意，應係不言自明之理
    。
６、綜上所述，公訴人認被告有殺人故意之依據均不足採為不利
    於被告之論述，而被告雖有持木質拖把及花盆傷害告訴人丙○○之行為，然本案係起因於先前告訴人丙○○毆打被告之
    母親，及拒絕履行和解條件，衡諸常情，被告或因不滿告訴
    人丙○○而有傷害情事，惟尚不致蓄意殺人，因此被告應無
    殺人之動機，且客觀情狀亦無法證明被告確有殺人犯意。是
    被告辯稱：並非基於殺人之故意等語，應可採信，從而，公
    訴人認被告涉有刑法第二百七十一條第一項、第二項之殺人
    未遂罪嫌，尚有未洽，惟起訴基本事實相同，爰依法變更起
    訴法條為刑法第二百七十七條第一項傷害罪。
三、爰審酌本案之發生背景，係因告訴人丙○○毆打被告之母、
    令被告不平，告訴人乙○○紅杏出牆，令被告受辱，告訴人
    父女二人理屈在先又多年不履行和解條件，被告受此刺激，
    而分別毆打告訴人丙○○、恐嚇告訴人乙○○，並因此造成
    告訴人丙○○受傷之傷勢，犯罪之方式、案發後未與告訴人
    達成和解，其犯罪之手段有相當危害性，然犯罪後坦承犯行
    之態度等一切情狀，分別量處如主文所示之刑，並均諭知如
    易科罰金之折算標準，以資懲儆。至於扣案之斷裂為二木質
    拖把柄，係證人己○○所有，及寄予乙○○之信件，已非被
    告所有，且均非違禁物，無從宣告沒收，併此敘明。
據上論斷，應依刑事訴訟法第二百九十九條第一項前段、第三百
條、刑法第二百七十七條第一項、第三百零五條、第四十一條第
一項前段、第五十條、罰金罰鍰提高標準條例第一條前段、第二
條，判決如主文。
本案經檢察官周俞宏偵查後提起公訴；檢察官丁○○到庭執行職
務。
中　　華　　民　　國　　94　　年　　9 　　月　　27　　日
　　　　　　　　　刑事第八庭    審判長法　官　蘇義洲
                                      法  官  徐文瑞
                                      法  官  洪士傑
以上正本證明與原本無異。
如不服本判決，應於判決送達後10日內，向本院提出上訴狀（應
附繕本）。
　　　　      　　　　　　　　　　　　書記官　李佩珊
中　　華　　民　　國　　94　　年　　9 　　月　　29　　日
附錄法條：
中華民國刑法第305條
  以加害生命、身體、自由、名譽、財產之事，恐嚇他人致生危
  害於安全者，處2年以下有期徒刑、拘役或300元以下罰金。
中華民國刑法第277條
  傷害人之身體或健康者，處 3 年以下有期徒刑、拘役或 1 千
  元以下罰金。
  犯前項之罪因而致人於死者，處無期徒刑或 7 年以上有期徒刑
  ；致重傷者，處3年以上10年以下有期徒刑。，處2年以下有期
  徒刑、，處2年以下有期徒刑、拘役或300元以下罰金。
